【裁判字號】    90,抗,19
【裁判日期】    900330
【裁判案由】    誹謗
【裁判全文】
臺灣高等法院花蓮分院刑事裁定                         九十年度抗字第一九號
    抗告人即自訴人  乙○○
    被          告  甲○○
右抗告人因被告誹謗案件，不服臺灣臺東地方法院八十九年自字第二九號中華民國九
十年二月十四日在第一審裁定，提起抗告，本院裁定如左：
    主  文
抗告駁回。
    理  由
一按法院或受命法官於自訴案件第一次審判期日前訊問及調查結果，如認為案件有刑
  事訴訟法第二百五十二條至第二百五十四條之情形者，得以裁定駁回其自訴，同法
  第三百二十六條第三項定有明文。
二本件抗告人在原審自訴意旨略稱：其與甲○○同為台灣綠島監獄之受刑人，甲○○
  為舍房之服務員，擔任整理、清潔舍房之工作，於民國（下同）八十九年五月二十
  五日上午早餐時間，甲○○藉收取垃圾之機會，捏造其罵甲○○三字經及亂丟垃圾
  之不實情事，並向值勤管理員林志聰報告，管理員林志聰又向中央台報告，致其遭
  受違規處罰，影響其受刑之處遇計算，因認甲○○涉有誹謗之罪嫌云云。
三按犯罪事實應依證據認定之，無證據不得推定其犯罪事實，刑事訴訟法第一百五十
  四條定有明文。又所謂認定犯罪事實之證據，係指足以認定被告確有犯罪行為之積
  極證據而言，如未發現相當證據，或證據不足以證明，自不能以推測或擬制之方法
  ，以為裁判基礎；再自訴人之指訴，係以使被告受刑事訴追為目的，是其陳述是否
  與事實相符，仍應調查其他事實以資審認，始得為不利被告之認定，分據最高法院
  四十年台上字第八六號、五十二年台上字第一三○○號著有判例可資參照。而意圖
  散布於眾，而指摘或傳述足以毀損他人名譽之事者，為誹謗罪，刑法第三百十條第
  一項定有明文。即行為人知其所指出摘發或傳播轉述之具體事項，足以貶損他人名
  譽者，而仍意圖將該具體事實傳播於不特定之人或多數人，使大眾知悉其內容而為
  指摘或傳述之者，是構成誹謗罪者，其前提要件乃為須有毀損他人名譽之故意及將
  該具體事實傳播於不特定之人或多數人，使大眾知悉其內容之意圖。經查：抗告人
  自訴人指稱被告於八十九年五月二十五日假藉收取垃圾之機會，不實捏造其罵被告
  三字經及未遵照規定亂丟垃圾等情，經證人即當時值勤管理員林志聰，於原審結證
  稱：「當天有值勤，自訴人罵被告時，我在被告旁邊三、四公尺，聽到自訴人罵被
  告三字經，並用垃圾丟被告，被告說主管你看。」等語，足認抗告人確有罵被告三
  字經及未遵照規定丟垃圾之行為；自訴人於原審訊問以：「被告有無罵你什麼？」
  答：「沒有罵我，我不知道被告跟管理員說什麼，是管理員問我為何罵被告三字經
  ，我只聽到被告說我亂丟垃圾。」等語，則徵諸上情，被告身為舍房之服務員，負
  責舍房環境之整理清潔，其向管理員報告自訴人有辱罵三字經及亂丟垃圾之行為，
  係屬基於真實及職務上之申訴，尚難認有毀損他人名譽之故意，且依一般社會大眾
  之理解，被告前開之申訴內容，尚不足以貶損抗告人之名譽。至抗告人稱因被告向
  管理員為前開之申訴，致獄方對其印象不佳，不利其受刑處遇云云，惟監獄受刑人
  與監獄之關係屬行政法上之特別權利關係，服刑期間受刑人不服所受之處分，自應
  循行政救濟途徑救濟之，要與刑法所規定之犯罪行為無涉。此外，抗告人復未能舉
  證被告有何其他指摘、傳述或散布文字圖畫等客觀行為足以貶損其名譽，其所為之
  指訴已嫌無據。本院復查無其他積極證據足資認定被告有抗告人指摘之誹謗行為，
  揆諸前揭說明，應認被告罪嫌尚有不足，原審院因而以裁定駁回，抗告人之自訴，
  核無不當。抗告意旨仍執陳詞，認被告有誹謗之犯行指摘原裁定不當，為無理由，
  應予駁回。
四據上論斷，應依刑事訴訟法第四百十二條裁定如主文。
中    華    民    國      九十      年      三      月      三十       日
                                審判長法官  謝  志  揚
                                      法官  賴  淳  良
                                      法官  莊  謙  崇
右正本證明與原本無異。
如不服本裁定應於裁定送達後五日內向本院提出抗告狀。
                                    書記官  林  明  智
中    華    民    國      九十      年      三      月      三十       日


司法院資訊處製作；財團法人民間司法改革基金會備份。
